【裁判字號】    99,交聲,167
【裁判日期】    990608
【裁判案由】    違反道路交通管理處罰條例聲明異議
【裁判全文】
臺灣花蓮地方法院交通事件裁定         99年度交聲字第167號
原處分機關  交通部公路總局臺北區監理所花蓮監理站玉里分站
異  議  人
即受處分人  甲○○
上列受處分人因違反道路交通管理處罰條例案件，對於交通部公
路總局臺北區監理所花蓮監理站玉里分站99年4月1日所為之裁決
處分（處分案號：北監玉裁字第裁45-P00000000號）聲明異議，
本院裁定如下：
    主  文
原處分關於罰鍰新臺幣肆萬伍仟元部分撤銷。
上開撤銷部分，不罰。
    理  由
一、本件原處分機關裁決書於民國99年4月6日送達異議人即受處
    分人（以下稱異議人）住所臺東縣池上鄉大坡村大坡 37之8
    號，由異議人本人收受，此有原處分機關送達證書在卷足憑
    ，因異議人係居住於臺東縣，故經扣除在途期間 7日後，異
    議人於同年 4月28日提起本件異議，未逾法定期間，合先敘
    明。
二、原處分意旨略以：異議人甲○○於97年11月24日23時17分許
    ，飲酒後騎乘車牌號碼 PVI-801號重型機車，在花蓮縣玉里
    鎮○○路與光復路口，為警攔檢測得呼氣酒精濃度達每公升
    0.63毫克而當場舉發。案移原處分機關，認異議人違規事實
    明確，乃依道路交通管理處罰條例第35條第1項第1款之規定
    ，裁處異議人罰鍰新臺幣45,000元並吊扣駕駛執照12個月及
    施以道路交通安全講習。
三、異議意旨略以：異議人確有前揭酒後駕駛行為，惟同一違規
    行為業經臺灣花蓮地方法院檢察署檢察官以97年度偵字第57
    32號緩起訴處分1年，並命異議人應自緩起訴處分確定後3個
    月內向財團法人犯罪被害人保護協會花蓮分會支付新臺幣45
    ,000元，異議人已繳納執行完畢，原處分機關仍裁處異議人
    罰鍰，爰依法聲明異議，請求撤銷關於罰鍰之處分等語。
四、按汽車駕駛人飲用酒類後其吐氣所含酒精濃度超過每公升0.
    25毫克者，不得駕車；汽車駕駛人，駕駛汽車經測試檢定有
    酒精濃度超過規定標準者，處新臺幣15,000元以上60,000元
    以下罰鍰，並當場移置保管其車輛及吊扣其駕駛執照 1年，
    道路交通安全規則第114條第2款及道路交通管理處罰條例第
    35條第1項第1款分別定有明文。經查：
    (一)本件異議人於上開時、地酒後騎乘上開重型機車，經警測
      得呼氣酒精濃度為0.63MG/L，為臺灣花蓮地方法院檢察署
      檢察官以97年度偵字第5732號為緩起訴處分等情，此有花
      蓮縣警察局花警交字第 P00000000號舉發違反道路交通管
      理事件通知單、異議人呼氣酒精濃度測試單各 1份在卷及
      本院依職權調取臺灣花蓮地方法院檢察署前揭案件全卷查
      核無訛，自堪憑採。
    (二)按行政罰法第26條第 1項規定：「一行為同時觸犯刑事法
      律及違反行政法上義務規定者，依刑事法律處罰之。但其
      行為應處以其他種類行政罰或得沒入之物，而未經法院宣
      告沒收者，亦得裁處之。」究其立法目的，一行為同時觸
      犯刑事法律及違反行政法上義務規定時，由於刑罰與行政
      罰同屬對不法行為之制裁，而刑罰之懲罰作用較強，故依
      刑事法律處罰，即足資警惕，實無一事二罰再處行政罰之
      必要，且刑事法律處罰，由法院依法定程式為之，較符合
      正當法律秩序，應予優先適用，但罰鍰以外之沒入或其他
      種類行政罰，因兼具維護公共秩序之作用，為達行政目的
      ，行政機關仍得併予裁處。於酒後駕車經檢察官為緩起訴
      處分，並命被告支付一定金額之情形，被告履行檢察官為
      緩起訴處分命令之支付條件，此等命令名義上雖非刑罰，
      但仍是一種特殊的處遇措施，造成被告之財產減少，性質
      上亦屬干預人民自由之處分，與刑事制裁無異，實質上為
      刑事處罰。故檢察官為緩起訴處分並命支付一定金額者，
      解釋上，亦應屬道路交通管理處罰條例第35條第 8項所規
      定之罰金，監理機關除有緩起訴處分所命支付金額未達最
      低罰鍰基準之情形，應命補繳不足部分外，即不應再予裁
      罰。查本件異議人同一飲酒駕車之行為，因同時觸犯刑法
      第185條之3之公共危險罪，業經臺灣花蓮地方法院檢察署
      檢察官於98年1月7日以97年度偵字第5732號緩起訴處分，
      並於同年2月9日確定在案，緩起訴期間為 1年，而異議人
      已依緩起訴處分向財團法人犯罪被害人保護協會花蓮分會
      支付新臺幣45,000元，前揭緩起訴處分猶豫期間並已屆滿
      未經撤銷而實質確定等情，有臺灣花蓮地方法院檢察署檢
      察官執行緩起訴處分命令通知書、郵政劃撥儲金存款收據
      、臺灣高等法院被告前案紀錄表各 1份在卷可稽，並有前
      開臺灣花蓮地方法院檢察署全卷可考。則本件異議人既已
      履行緩起訴處分附帶之支付金額，且該金額亦與原應處罰
      鍰金額相同，原處分即不應再為罰鍰處分。
    (三)綜上所述，本件異議人業已履行緩起訴處分所命支付之金
      額，且支付金額亦與原處分所處之裁罰金額相同，基於一
      事不二罰之規定，原處分即毋庸再行處以罰鍰，原處分仍
      予以裁罰，於法尚有未合，異議人據此以聲明異議核有理
      由，自應由本院就原處分關於罰鍰部分加以撤銷，並為不
      罰之諭知，以資適法。至於原處分裁處異議人吊扣駕駛執
      照及施以道路交通安全講習部分，核屬適法，異議人對此
      亦無爭執，參酌前述道路交通案件處理辦法第20條規定，
      本院即毋庸就上開吊扣駕駛執照及施以道路交通安全講習
      部分予以審酌，併此敘明。
五、據上論斷，依道路交通案件處理辦法第20條，裁定如主文。
中    華    民    國    99    年    6     月    8     日
                  交通法庭      法  官  林恒祺
上列正本證明與原本無異。
如對本裁定不服，應於送達後 5日內，向本院提出抗告狀（應抄
附繕本）。
中    華    民    國    99    年    6     月    10    日
                                書記官

司法院資訊處製作；財團法人民間司法改革基金會備份。
